最高法院民事裁定　　　　　　　　一○○年度台抗字第四二號
再 抗告 人　廖少宏
訴訟代理人　李震華律師
上列再抗告人因與相對人郭盛坤間請求遷讓房屋等事件，對於中
華民國九十九年十月十九日台灣高等法院台中分院裁定（九十九
年度抗字第四五七號），提起再抗告，本院裁定如下：
    主  文
原裁定廢棄，應由台灣高等法院台中分院更為裁定。 
    理  由
本件再抗告人以兩造間之租約租期已屆滿，伊不願再續租為由，
起訴請求相對人遷讓租賃物即門牌苗栗縣頭份鎮○○里○○路五
五○號房屋（下稱系爭房屋）及其坐落之苗栗縣頭份鎮○○段○
○段六八八地號土地，並於拆除同屬租賃物之鄰地即同小段六八
九地號土地上之建物後，交還該土地（暨給付違約金）。台灣苗
栗地方法院（下稱苗栗地院）於加計該六八八地號、六八九地號
土地全部之公告現值，及系爭房屋之課稅現值後，以九十九年度
重訴字第四五號裁定（下稱第四五號裁定），核定其訴訟標的價
額為新台幣（下同）一千四百七十萬四千九百元，並限期命再抗
告人補繳裁判費十三萬六千八百十八元。再抗告人（就核定訴訟
標的價額部分）不服，提起抗告，經原法院以無理由，裁定駁回
後，對之提起再抗告。經按以租賃關係已經終止為原因，請求遷
讓房屋之訴，係以租賃物返還請求權為訴訟標的，非以租賃權為
訴訟標的，其訴訟標的價額應以起訴時房屋之交易價額為準；無
交易價額者，以原告就訴訟標所有之利益為準則（參見本院二十
九年上字第九三五號、三十二年抗字第七六五號判例，及民事訴
訟法第七十七條之一第二項規定）。本件倘依再抗告人提出之房
屋租賃契約書（一審影印卷一一頁至一四頁）所示，其租賃標的
物為系爭房屋（坐落基地為六八八地號土地）及旁邊空地（即鄰
地六八九地號土地）。則關於再抗告人請求相對人遷讓租賃標的
物中之系爭房屋部分，依上說明，其訴訟標的價額應僅以房屋之
價額為準，不另計入其基地部分之價額。究竟本件再抗告人請求
返還之租賃物為何？系爭房屋及「旁邊空地」於起訴時之交易價
額若干？如無交易價額，再抗告人就各該房屋及土地所有之利益
又係多少？原法院未遑詳予調查審認，即率爾維持苗栗地院逕以
土地及房屋之「公告現值」及「課稅現值」為準，且認應將系爭
房地之基地價額併入核定訴訟標的價額之上述第四五號裁定（關
於核定訴訟標的價額部分），駁回再抗告人之抗告，適用法規難
謂無違誤。再抗告意旨，指摘原裁定不當，非無理由。
據上論結，本件再抗告為有理由。依民事訴訟法第四百九十五條
之一第二項、第四百七十七條第一項、第四百七十八條第二項，
裁定如主文。
中    華    民    國  一○○  年    一    月   十三   日
                      最高法院民事第六庭
                          審判長法官  陳  淑  敏  
                                法官  陳  國  禎  
                                法官  簡  清  忠  
                                法官  王  仁  貴  
                                法官  葉  勝  利  
本件正本證明與原本無異
                                      書  記  官  
中    華    民    國  一○○  年    一    月  二十五  日
                                                      Q